【裁判字號】    98,訴,116
【裁判日期】    980210
【裁判案由】    違反毒品危害防制條例
【裁判全文】
臺灣彰化地方法院刑事判決               98年度訴字第116號
公  訴  人  臺灣彰化地方法院檢察署檢察官
被      告  甲○○
上列被告因違反毒品危害防制條例案件，經檢察官提起公訴（97
年度毒偵字第4554號），本院依簡式審判程序，判決如下：
    主  文
甲○○施用第一級毒品，處有期徒刑柒月。
    犯 罪 事 實
一、甲○○前於民國94年間，因施用第一級毒品案件，經本院以
    94年度毒聲字第992號裁定送觀察、勒戒，於95年3月10日因
    無繼續施用傾向出所，並由臺灣彰化地方法院檢察署檢察官
    以94年度毒偵字第5977號為不起訴處分確定。詎其仍不知悔
    改，於前開觀察、勒戒執行完畢釋放後5年內，基於施用第
    一級毒品海洛因之犯意，於97年9月24日中午12時30分許，
    在彰化縣二林鎮南光里洪醒夫公園旁，以將第一級毒品海洛
    因摻水置入針筒內注射進入體內之方式，施用第一級毒品海
    洛因1次，嗣於未被有偵查犯罪職權之機關或公務員發覺前
    ，即主動向彰化縣警察局芳苑分局員警供述其涉有上揭施用
    海洛因之犯行，並接受採尿送驗，結果呈嗎啡陽性反應。
二、案經彰化縣警察局芳苑分局報請臺灣彰化地方法院檢察署檢
    察官偵查起訴，本院認有刑事訴訟法第273條之1第1項之情
    形，而改依簡式審判程序審理。
    理  由
一、按除被告所犯為死刑、無期徒刑、最輕本刑為3年以上有期
    徒刑之罪或高等法院管轄第1審案件者外，於刑事訴訟法第
    273 條第1項程序進行中，被告先就被訴事實為有罪之陳述
    時，審判長得告知被告簡式審判程序之旨，並聽取當事人、
    代理人、辯護人及輔佐人之意見後，裁定進行簡式審判程序
    ；除簡式審判程序及簡易程序案件外，第1審應行合議審判
    ，刑事訴訟法第273條之1第1項、第284條之1分別定有明文
    。本件被告甲○○所犯係死刑、無期徒刑、最輕本刑為3年
    以上有期徒刑或高等法院管轄第1審案件以外之罪，並於本
    院行準備程序時就被訴事實為有罪之陳述，本院合議庭依前
    揭規定，經評議結果，裁定改由受命法官獨任行簡式審判程
    序，先予敘明。
二、上揭事實，業據被告甲○○迭於本院行準備程序與審理時均
    坦承不諱，且其於97年9月26日所採取之尿液，經送鑑驗結
    果，確呈嗎啡陽性反應，此有彰化縣警察局芳苑分局委託檢
    驗尿液代號與真實姓名對照表及詮昕科技股份有限公司97年
    10月8日所出具之濫用藥物尿液檢驗報告各1紙附卷可稽，應
    認被告之自白應與事實相符，洵堪採信。再查，被告前因施
    用毒品案件，經本院以94年度毒聲字第992號裁定送觀察、
    勒戒，於95年3月10日因無繼續施用傾向出所，並由臺灣彰
    化地方法院檢察署檢察官以94年度毒偵字第5977號為不起訴
    處分確定等情，有臺灣高等法院被告前案紀錄表及臺灣彰化
    地方法院檢察署刑案資料查註紀錄表各1份在卷足憑，被告
    顯係於受觀察、勒戒執行完畢釋放後，5年內再犯毒品危害
    防制條例第10條第1項之罪，依同條例第23條第2項規定，應
    依法論科。綜上所述，本件犯罪事證明確，被告前開犯行洵
    堪認定。
三、核被告所為，係犯毒品危害防制條例第10條第1項之施用第
    一級毒品罪。被告為施用毒品而持有第一級毒品，其持有之
    低度行為應為施用之高度行為所吸收，不另論罪。另按對於
    未發覺之罪自首而受裁判者，得減輕其刑，刑法第62條前段
    定有明文。所謂自首，係以犯人在犯罪未發覺之前，向該管
    公務員申告犯罪事實，而受裁判為已足。且犯罪人在其犯罪
    未發覺前，向該管公務員告知其犯罪，不以自動到案向該管
    公務員告知為必要，即因其他犯罪受追問時，告知其未發覺
    部分之犯罪，而接受審判，仍不失為刑法上之自首。犯人在
    犯罪未發覺之前，向檢察官或司法警察官告知其犯罪，而不
    逃避接受裁判，即與刑法第62條規定自首之條件相符，不以
    言明自首並願受裁判為必要，又該條所謂未發覺之罪，固非
    以有偵查犯罪權之機關或人員確知其人犯罪無誤為必要，而
    對於其發生嫌疑時，即得謂為已發覺；但此項對犯人之嫌疑
    ，仍須有確切之根據得為合理之可疑者，始足當之，若單純
    主觀上之懷疑，要不得謂已發生嫌疑。最高法院88年臺上字
    第210號判決、最高法院85年臺上字第4908號判決可資參照
    。本件被告於警方詢問其有無施用毒品之事，其係主動告知
    警方有施用毒品之犯行，有被告接受警詢之警詢筆錄附卷可
    稽，足見承辦警員以口頭詢問被告有無涉犯施用海洛因毒品
    案件，而被告坦承有違犯該犯行前，僅係承辦警員主觀上單
    純之懷疑，直至被告坦承犯案後，始可謂有確切之根據得為
    合理之可疑及已發生嫌疑之程度，依首揭最高法院判決意旨
    ，應認為被告在承辦警員詢問有無涉犯本件施用海洛因毒品
    案件時，被告坦認違犯本件犯行，應不失為刑法上之自首，
    爰依刑法第62條前段自首之規定減輕其刑，附此敘明。爰審
    酌被告前有施用毒品之不良素行，歷經觀察、勒戒之執行程
    序後，仍未能徹底戒絕毒品，顯見其意志不堅，惟念其施用
    毒品乃自戕一己之身體健康，尚未危害他人，且犯後坦承犯
    行，暨其施用毒品之犯罪動機、目的、手段及其智識程度、
    生活狀況等一切情狀，量處如主文所示之刑。
據上論斷，應依刑事訴訟法第273條之1第1項、第299條第1項前
段，毒品危害防制條例第10條第1項，刑法第11條前段、第62條
前段，判決如主文。
本案經檢察官紀雅惠到庭執行職務。
中    華    民    國    98    年    2     月    10    日
                  刑事第二庭  法  官  羅  永  安
以上正本證明與原本無異。
如不服本判決應於收受判決後10日內向本院提出上訴書狀，並應
敘述具體理由；其未敘述上訴理由者，應於上訴期間屆滿後20日
內向本院補提理由書（均須按他造當事人之人數附繕本）「切勿
逕送上級法院」。
中    華    民    國    98    年    2     月    10    日
                              書記官  魏  嘉  信
附錄本案論罪科刑法條全文：
毒品危害防制條例第10條
施用第一級毒品者，處6月以上5年以下有期徒刑。
施用第二級毒品者，處3年以下有期徒刑。


司法院資訊處製作；財團法人民間司法改革基金會備份。
